【裁判字號】    97,消債更,275
【裁判日期】    970805
【裁判案由】    更生
【裁判全文】
臺灣桃園地方法院民事裁定           97年度消債更字第275號
聲  請  人
即債務人    甲○○
代  理  人  徐豐益律師
上列當事人聲請消費者債務清理事件，本院裁定如下：
    主  文
更生及保全處分之聲請均駁回。
聲請費用由聲請人負擔。
    理  由
一、按消費者債務清理條例（下稱本條例）所稱消費者，指5 年
    內未從事營業活動或從事小規模營業活動之自然人。前項小
    規模營業指營業額平均每月新台幣（下同）20萬以下者；債
    務人為公司或其他營利法人之負責人，無論是否受有薪資，
    均視為自己從事營業活動。其營業額依該公司或其他營利法
    人之營業額定之；本條例第2條第1項所定之5 年期間，自聲
    請更生或清算前一日回溯5年計算之。第2項所定之營業額，
    以5 年內之營業總額除以實際營業月數計算之。債務人對於
    金融機構因消費借貸、自用住宅借款、信用卡或現金卡契約
    而負債務，在聲請更生或清算前，應提出債權人清冊，以書
    面向最大債權金融機構請求協商債務清償方案並表明共同協
    商之意旨。本條例第2條第1項、第2項、第151條第1 項，本
    條例施行細則第3條第2項及第4 條分別定有明文。又聲請更
    生或清算不合程式或不備其他要件者，法院應以裁定駁回之
    ，但其情形可以補正者，法院應定期間先命補正，復為同條
    例第8條所明定。
二、本件聲請意旨略以：聲請人現在無工作，無一技之長，配偶
    因意外致重殘，又有小孩需扶養，生活已有困難，其有不能
    清償債務情事，前已提出債權人清冊，以書面向最大債權金
    融機構桃園縣八德市農會請求共同協商債務清償方案，卻逾
    30日後仍未開始協商，且其無擔保或無優先權之債務總額未
    逾1200萬元，復未經法院裁定開始清算程序或宣告破產云云
    。
三、惟查：本件聲請人自民國94年5 月間起即擔任悅伶有限公司
    （下稱悅伶公司）之負責人，有桃園縣政府營利事業登記證
    在卷可稽，依本條例施行細則第3條第2項規定，聲請人無論
    是否受有薪資，仍視為自己從事營業活動。而本件依債權人
    桃園縣八德市農會所提供悅伶公司94年7 月至94年12月底之
    營業人銷售額與稅額申報書所載營業總額為1,711,239 元，
    實際營業月數為6個月，平均每月營業額約為285,207元（計
    算式：1,711,293÷6＝285,206.5 小數點以下四捨五入），
    已逾20萬元，聲請人卻於聲請本件更生程序時主張其5 年內
    未從事營業活動（參照本院卷第4 頁當事人更生程序之聲請
    狀），已違反其據實說明之協力義務。且依前述規定之意旨
    ，本條例適用對象須為5 年內未從事營業活動或從事小規模
    營業活動之自然人，聲請人每月之平均營業額既逾20萬，是
    本件聲請人聲請更生，顯不符合本條例第2 條第1項及第2項
    所定要件，應不准許。
四、依本條例第151條第1 項及第153條所定之前置協商程式，債
    務人除提出書面向最大債權金融機構請求並表明共同協商之
    意旨外，依法仍應提出相關簿冊及文件，以供債權人於協商
    時為必要之查核及擬定協商方案之依據，此為債務人請求協
    商之法定程式及義務，若未具備，尚難認為已依法請求債務
    協商。本件聲請人主張已向最大債權銀行提出債務協商之聲
    請，且已逾30日未開始協商。惟查，聲請人向其最大債權金
    融機構請求協商時，並未依規定提出必要文件，並經該金融
    機構即桃園縣八德市農會函請補正後重新提出聲請，惟聲請
    人並未重新為符合法定程式之協商聲請，此有八德市農會97
    年4月21日桃八農信字第0970001251 號函影本可稽，是聲請
    人債務協商之聲請，與依法定程式聲請，卻逾30日不開啟協
    商之情形有別，其聲請既非合法，即無本條例第153 條規定
    之適用，不得據以聲請更生或清算程序。
五、綜上，本件聲請人聲請更生，不符合本條例第2條第1項、第
    2項及第151條之規定，且上開欠缺又屬無從補正，依上說明
    ，自應駁回其更生之聲請。又本件既有上開應予駁回其更生
    聲請之事由，是聲請人一併聲請本院應對其財產予以保全處
    分，即無必要，應併予駁回，爰裁定如主文所示。
中    華    民    國    97    年    8     月    5    日
              民事第二庭    法      官  黃漢權
上為正本係照原本作成
如不服本裁定，應於裁定送達後10日內，以書狀向本院提出抗告
，並繳納抗告費新臺幣1千元
中    華    民    國    97    年     8    月    5    日
                            書  記  官  羅美英


司法院資訊處製作；財團法人民間司法改革基金會備份。
